臺灣南投地方法院刑事判決
111年度訴字第46號
公  訴  人  臺灣南投地方檢察署檢察官 
被      告  陳見宏


指定辯護人  本院公設辯護人許定國
上列被告因違反槍砲彈藥刀械管制條例案件，經檢察官提起公訴
（110年度偵字第5512號），本院判決如下：
    主  文
陳見宏犯非法持有非制式手槍罪，處有期徒刑陸年，併科罰金新
臺幣拾伍萬元，罰金如易服勞役，以新臺幣壹仟元折算壹日。扣
案非制式手槍壹支（槍枝管制編號○○○○○○○○○○）沒收。
    犯罪事實
一、陳見宏知悉未經中央主管機關許可，不得持有具殺傷力之槍
    枝、子彈，竟自民國110年8月16日19時32分許為警查獲前不
    詳某日某時起，以不詳方式，取得具殺傷力之非制式手槍1
    支（槍枝管制編號為0000000000），及具殺傷力之非制式子
    彈4顆而持有之，並藏放在向劉玉梅承租之南投縣○○鎮○○○路
    000號2樓後方房間內。因陳見宏積欠數月房租，房屋管理人
    謝振都聯繫陳見宏均未獲理睬，劉玉梅乃於110年8月16日19
    時20分許，請謝振都會同鎖匠打開該房間門鎖，於進入屋內
    清理衣櫃上方之棉被袋時，自棉被袋掉出一個沈重之黑色肩
    背包，劉玉梅告知謝振都，謝振都觸摸該黑色肩背包後察覺
    有異，報警處理，警方到場後，自該黑色肩背包內取出上開
    槍枝1支及非制式子彈4顆，進而循線查悉上情。
二、案經南投縣政府警察局竹山分局報告臺灣南投地方檢察署檢
    察官偵查起訴。
    理  由
壹、證據能力
一、被告陳見宏及辯護人爭執證人謝振都於警詢中陳述，為被告
    以外之人於審判外陳述，無證據能力，因證人謝振都已於偵
    查及審理中具結作證，且警詢與偵查、審理中之證述大致相
    符，並無警詢中陳述有較為可信之情形，亦非證明犯罪事實
    所必要，無刑事訴訟法第159條之2之情形，依刑事訴訟法第
    159條第1項規定，認證人謝振都於警詢中之陳述無證據能力
    。
二、本院引用被告以外之人於審判外之陳述，公訴人、被告及辯
    護人均知悉有第159 條第1 項不得為證據之情形，於言詞辯
    論終結前未聲明異議，本院審酌該等證據作成之情況，核無
    違法取證或其他瑕疵，且與待證事實具有關聯性，認為作為
    證據為適當，依刑事訴訟法第159條之5第2項規定，均有證
    據能力。其餘認定本案犯罪事實之非供述證據，查無違反法
    定程序取得之情，依刑事訴訟法第158條之4規定反面解釋，
    亦具有證據能力。
貳、認定犯罪事實所憑證據及理由
一、訊據被告固坦承於110年8月間，向劉玉梅承租位在南投縣○○
    鎮○○○路000號2樓後方房間之事實，但否認有何非法持有非
    制式手槍及具有殺傷力之子彈罪，辯稱：我平常都不在家，
    扣案之槍枝及子彈都不是我的，我不知道是誰將槍枝及子彈
    放在我房間等語；辯護人以：①扣案槍枝、子彈所裝放之黑
    色肩背包係夾放在棉被袋內，被告長期未使用棉被，且棉被
    有霉味，又放在偏僻位置，可能為不詳他人夾放於棉被內；
    ②劉玉梅曾帶有意承租之人參觀被告房間，且房間門鎖有時
    會因為未密合而未能自動上鎖，不排除有其他人趁隙進入該
    房間；③黑色肩背包上所採集之被告DNA，可能係警方查獲時
    將該背包放置在被告床上，因緊密接觸而移轉被告DNA至該
    背包上等語為被告辯護，經查：
　㈠被告自108年6月1日至110年8月16日間，向劉玉梅承租位在南
    投縣○○鎮○○○路000號2樓後方之套房房間（下稱本案房間）
    ，為被告坦承，與證人劉玉梅、謝振都於偵訊及本院審理中
    證述（見偵卷第56至59頁）相符，並有房屋租賃契約書1份
    （見警卷第26頁）附卷可證，本案槍枝、子彈係在本案房間
    所查扣，有卷附查獲現場照片6張（見警卷第20至22頁）為
    證，經送鑑驗後，該手槍1支（槍枝管制編號0000000000，
    含彈匣1個），認係非制式手槍，由仿手槍外型製造之槍枝
    ，組裝已貫通之金屬槍管而成，擊發功能正常，可供擊發適
    用子彈使用，認具殺傷力；扣案子彈4顆，認均係非制式子
    彈，由金屬彈殼組合直徑約8.9mm金屬彈頭而成，採樣1顆試
    射，可擊發，認具殺傷力，有內政部警政署刑事警察局110
    年9月27日刑鑑字第1108000534號鑑定書1份（見警卷第24至
    25頁、偵卷第45頁）附卷可查，所餘3顆未試射子彈，經本
    院依職權送鑑驗，均經試射，均可擊發，均有殺傷力，有內
    政部警政署刑事警察局111年4月20日刑鑑字第1110039170號
    函1份（見本院卷第53頁）附卷可查，可以認定扣案之槍枝
    、子彈均具有殺傷力。
　㈡證人劉玉梅於審理中證稱：我當時只出租給被告一個人，沒
    有出租給其他人，鑰匙也是交給被告，也沒有看過其他人進
    入他房間等語（見本院卷第109至110頁、第117至118頁），
    與證人謝振都於審理中證稱：我是劉玉梅的姨表哥，劉玉梅
    的丈夫早走，她的房子出租給別人，如果有房子漏水、水管
    不通等小問題，都由我幫忙處理；我有看過被告帶他的朋友
    回來過，但沒有看過被告不在時，有其他人進入他的房間等
    語（見本院卷第120頁、第139至140頁）相符，而被告於審
    理中也自承：承租期間都由我一個人承租，沒有人進出我的
    房間等語（見本院卷第148頁），因此本案房間除被告使用
    外，並無其他人共同居住或使用。而被告房間門鎖於離開時
    ，均係上鎖狀態，也經證人劉玉梅證稱：被告出門工作，門
    一定是上鎖，因為他之前沒有繳房租，我想看他在不在，但
    門是上鎖的等語（見本院卷第118頁），及證人謝振都證稱
    ：被告房間的門鎖是滑門，原則上門隨手放掉後，會自己鎖
    起來，除非是門的密合不好，不然通常會自己上鎖等語（見
    本院卷第133至134頁），被告於審理中也自陳：我離開房間
    時門會上鎖等語（見本院卷第148頁），因此除被告以外，
    一般人無法輕易進入被告使用之本案房間。此外該黑色肩背
    包係夾放在棉被袋內之夾層中，棉被袋有束口，該棉被袋又
    放置於房間靠牆衣櫃上方之紙箱中，藏放位置深處、隱密，
    顯係刻意藏置於該處，不容易為人知悉，若非使用該房間之
    人，一般人甚難趁隙藏放至此。
　㈢證人劉玉梅又證稱：被告說要去外面工作，自過完年後到7、
    8月，中間有3、4個月都不在，很久沒有繳租金，打電話給
    他也沒有接，當時房間上鎖，我請謝振都開門，他請鎖匠開
    門後，我進去發現棉被、衣服都發臭，棉被放在櫃子上面，
    用布袋綁起來，我還沒拿下來，只是打開結，裡面有個包包
    掉下來，摸起來硬硬的，我沒有打開看，就請謝振都過來看
    ，謝振都一摸認為是槍枝，就報警處理，我就去隔壁了等語
    （見本院卷第110至113頁），及證人謝振都證稱：被告之前
    欠租，我們通知被告很久，請他來處理，被告曾經回來還1
    萬元繳2個月房租，後來再傳訊息，有些就已讀不回，有些
    根本不讀，過了幾個月我們認為他沒有誠意再租，就通知他
    如果不回來處理我們就要打掃，另外出租給別人，之後有人
    想租，劉玉梅想進去打掃，就跑來跟我說，我於事發當天請
    鎖匠開門，劉玉梅進去發現棉被有掉出一個背包很重，我叫
    他先不要動，我打給派出所，警察就來現場等語（見本院卷
    第123至125頁），而謝振都以手機訊息向被告催繳房租，有
    LINE對話簡訊（見警卷第23頁）可以證明，參以劉玉梅與被
    告係房東、房客關係，謝振都是代為劉玉梅管理租屋而與被
    告認識，劉玉梅因被告遲未繳交房租，由謝振都向被告多次
    催討未果，想再轉租給他人，才進入房間清理，實無刻意放
    入本案槍枝、子彈而誣指被告入罪之動機；又謝振都無償代
    劉玉梅管理房屋，也無冒刑事偽證風險與劉玉梅勾串證詞而
    故意入被告於罪之可能，所以其2人證述可以相信，且互核
    相符，則該槍枝既然藏放在被告使用之房間內，又無其他人
    共同居住、使用及進出下，自屬於被告可支配之持有狀態。
　㈣扣案之槍枝、子彈於查獲時，裝放在一黑色肩背包中，並以
    防撞氣泡袋及塑膠袋包裹，該黑色肩背包經鑑識人員採集生
    物跡證送鑑驗，於背包帶上採集到被告DNA。而鑑識人員採
    集黑色肩背包上表面微物鑑驗之過程，係以採證膠片黏貼背
    包帶表面（包含正面與背面），將表面各項微物及可能殘留
    之皮屑組織取下後進行後續DNA鑑定，若被告曾接觸過上述
    位置，則可能因細胞脫落而留下DNA並被鑑定出型別，有內
    政部警政署刑事警察局110年11月23日刑生字第1108013930
    號鑑定書、內政部警政署刑事警察局111年5月12日刑生字第
    1110051664號函各1份（見偵卷第47至48頁、本院卷第61頁
    ）附卷可查，而查獲時被告並不在場，有扣押筆錄1份（見
    警卷第15至19頁）附卷可證，顯見被告在警方查獲前曾觸碰
    過該黑色肩背包，綜合上情，扣案之槍枝、子彈不僅在被告
    獨自一人使用之本案房間內查獲外，上開黑色肩背包上又採
    集到被告之DNA，更可以認定扣案之槍枝、子彈為被告藏放
    在本案房間內，而為被告所持有。
　㈤辯護人雖以前開情詞為被告辯解，但縱使劉玉梅曾帶有意承
    租之人觀看本案房間，依常情也僅止於目視，此等一面之緣
    之房客應不可能刻意藏放槍枝、子彈在如此隱密之處只為構
    陷不曾謀面之被告；另黑色肩背包上所採集到被告DNA，已
    據內政部警政署刑事警察局函復說明應係被告接觸該黑色肩
    背包而移轉，辯護人所稱係由警方將黑色肩背包放置在被告
    床上之過程而移轉被告DNA至背包上，僅屬臆測，無從憑採
    。
二、綜上所述，被告上開辯解為空言卸責之詞，不值採信，辯護
    人辯護也無理由，本案事證明確，被告犯行應堪認定，應依
    法論科。
參、論罪科刑
一、所謂「持有」，係指行為人客觀上將物放置在自己實力可以
    支配之範圍內，主觀上須對該物具有支配之意思。扣案之槍
    枝、子彈由被告藏放在其一人所承租、使用之房間內，自屬
    被告實力可以支配之範圍內，而為被告所持有。而非法持有
    具殺傷力之槍枝、子彈罪為繼續犯，一經持有，犯罪即告成
    立，其嗣後之繼續持有，乃犯罪行為之繼續，而非犯罪狀態
    之繼續。槍砲彈藥刀械管制條例第4條、第7條、第8條等規
    定雖於109年6月10日修正公布，同年月12日生效施行，但被
    告行為終了時係新法規定施行後，本案自應適用裁判時之法
    律，無新舊法比較之問題。
二、核被告所為，係犯槍砲彈藥刀械管制條例第7條第4項之非法
    持有非制式手槍罪，及同條例第12條第4項之非法持有具殺
    傷力之子彈罪。被告分別持有槍枝1支及同種類之子彈4顆，
    為繼續犯，分別論以單純一罪。被告同時持有具殺傷力之非
    制式手槍及子彈，係以一行為觸犯數罪名，為想像競合犯，
    應依刑法第55條規定，從一重論以非法持有非制式手槍罪。
三、審酌被告無視國家嚴格禁止非法持有槍械及子彈之法規範，
    持有對人之生命、身體具有高度危險性之槍枝、子彈，對他
    人生命、身體、財產安全及社會治安均有重大威脅及潛在危
    險，所為應嚴加非難，及被告持有槍枝、子彈之種類及數量
    ，被告始終否認犯行之態度，於審理中自陳國中肄業之智識
    程度、務農、經濟勉持，家中有媽媽及哥哥之生活狀況等一
    切情狀，量處如主文所示之刑，並就罰金刑部分諭知易服勞
    役之折算標準。
肆、沒收
一、扣案之非制式手槍1支，具殺傷力，係槍砲彈藥刀械管制條
    例第4條第1項所列之槍砲，屬違禁物，不問屬於犯罪行為人
    與否，應依刑法第38條第1項規定宣告沒收。
二、扣案已試射子彈4顆，雖均認具有殺傷力，但因試射完畢而
    喪失違禁物之性質，不具殺傷力，均不宣告沒收。
據上論斷，應依刑事訴訟法第299條第1項前段，判決如主文。
本案經檢察官黃慧倫提起公訴，檢察官黃淑美到庭執行職務。
中　　華　　民　　國　　111 　年　　9 　　月　　29　　日
　　　　　　　　　刑事第四庭   審判長法　官　何玉鳳
　　　　　　　　　                   法  官  吳宗育 
　　　　　　　　　                   法  官  顏代容
以上正本與原本無異。
如不服本判決應於收受送達後20日內向本院提出上訴書狀，並應
敘述具體理由；其未敘述上訴理由者，應於上訴期間屆滿後20日
內向本院補提理由書（均須按他造當事人之人數附繕本）「切勿
逕送上級法院」。
                                     書記官  廖佳慧
中　　華　　民　　國　　111 　年　　9 　　月　　30　　日
附錄論罪科刑法條
槍砲彈藥刀械管制條例第7條
未經許可，製造、販賣或運輸制式或非制式火砲、肩射武器、機
關槍、衝鋒槍、卡柄槍、自動步槍、普通步槍、馬槍、手槍或各
類砲彈、炸彈、爆裂物者，處無期徒刑或7年以上有期徒刑，併
科新臺幣3千萬元以下罰金。
未經許可，轉讓、出租或出借前項所列槍砲、彈藥者，處無期徒
刑或5年以上有期徒刑，併科新臺幣1千萬元以下罰金。
意圖供自己或他人犯罪之用，而犯前二項之罪者，處死刑或無期
徒刑；處徒刑者，併科新臺幣5千萬元以下罰金。
未經許可，持有、寄藏或意圖販賣而陳列第1項所列槍砲、彈藥
者，處5年以上有期徒刑，併科新臺幣1千萬元以下罰金。
意圖供自己或他人犯罪之用，以強盜、搶奪、竊盜或其他非法方
法，持有依法執行公務之人所持有之第1項所列槍砲、彈藥者，
得加重其刑至二分之一。
第1項至第3項之未遂犯罰之。
槍砲彈藥刀械管制條例第12條
未經許可，製造、販賣或運輸子彈者，處1年以上7年以下有期徒
刑，併科新台幣500萬元以下罰金。
未經許可，轉讓、出租或出借子彈者，處6月以上5年以下有期徒
刑，併科新台幣300萬元以下罰金。
意圖供自己或他人犯罪之用，而犯前二項之罪者，處3年以上10
年以下有期徒刑，併科新台幣700萬元以下罰金。
未經許可，持有、寄藏或意圖販賣而陳列子彈者，處5年以下有
期徒刑，併科新台幣300萬元以下罰金。
第1項至第3項之未遂犯罰之。